【裁判字號】    98,竹小,136
【裁判日期】    980511
【裁判案由】    返還消費借貸款
【裁判全文】
臺灣新竹地方法院民事小額判決         98年度竹小字第136號
原      告  臺灣新光商業銀行股份有限公司
                        、27.
法定代理人  丙○○
                        、27.
原      告  新光行銷股份有限公司
法定代理人  乙○○
共      同  甲○○
訴訟代理人  胡啟鈞
被      告  丁○○
上列當事人間返還消費借貸款事件，本院於民國98年5 月4 日辯
論終結，判決如下：
    主  文
被告應給付原告臺灣新光商業銀行股份有限公司新臺幣肆萬陸仟
玖佰肆拾元，及自民國九十七年七月六日起至清償日止，按年
息百分之五計算之利息。
被告應給付原告新光行銷股份有限公司新臺幣貳仟零肆拾壹元，
及自民國九十八年四月十日起至清償日止，按年息百分之五計算
之利息。
原告新光行銷股份有限公司其餘請求駁回。
訴訟費用新臺幣壹仟元由被告負擔。
本判決原告勝訴部分得假執行。
    事實及理由
壹、程序方面：
一、本件被告經合法通知，未於言詞辯論期日到場，核無民事訴
    訟法第386條各款所列情形，爰依原告之聲請，准由其一造
    辯論而為判決。
二、按訴狀送達後，原告不得將原訴變更或追加他訴，但擴張或
    減縮應受判決事項之聲明者，不在此限，民事訴訟法第255
    條第1 項第3 款定有明文。查本件原告新光行銷股份有限公
    司（原名誠泰行銷股份有限公司，後更名為新光行銷股份有
    限公司，下稱新光行銷公司）及臺灣新光商業銀行股份有限
    公司（原名誠泰商業銀行股份有限公司，後更名為新光商業
    銀行股份有限公司，下稱新光銀行）起訴時，原係聲明請求
    ：(一)、被告應給付原告新光銀行新台幣（以下同）46,943元
    ，及自民國97年7 月6 日起至清償日止，按年息百分之20計
    算之利息；(二)、被告應給付原告新光行銷公司2,041 元，及
    自97年7 月6 日起至清償日止，按年息百分之20計算之利息
    。嗣原告新光公司於98年5 月4 日言詞辯論期日時，就前開
    二項聲明之利息均減縮為自97年7 月6 日起至清償日止，按
    年息百分之5 計算之利息，核係屬單純減縮應受判決事項之
    聲明，自應准許。
貳、實體方面：
一、原告起訴主張：被告委由原告新光行銷股份有限公司向原告
    臺灣新光商業銀行股份有限公司（原名誠泰商業銀行股份有
    限公司）辦理消費性商品貸款以支付商品之總價款，並簽訂
    消費性商品貸款契約書（下稱系爭貸款契約）。依系爭貸款
    契約約定，貸款金額為55,000元，貸款期限自民國94年5 月
    6 日起至97年5 月5 日止，依年金法計算，按月平均攤還本
    息，分24期償還，每期金額2,041 元，且依系爭貸款契約第
    6 條約定，借款人未依約支付期付款致任一期付款逾期繳款
    時，應自逾期之日起，按年利率百分之20計付遲延利息及違
    約金；如借款人遲付期付款之總額達分期金額5 分之1 或任
    一期付款遲延逾30日以上時，借款人即喪失期限利益，全部
    貸款債務視為到期，借款人及連帶保證人應一次清償貸款之
    本金、利息、違約金或相關費用等總債務。詎被告自95年6
    月5 日起，即未依約按時付款，屢經催討仍置之不理，依上
    開約定，被告業已喪失期限利益，債務應視為全部到期。又
    因被告遲未繳款，原告新光行銷公司自95年6 月5 日起陸續
    向原告新光銀行代償共2,04 1元，依民法第312 條之規定，
    得於清償之限度內承受債權人之權利，原告新光銀行並於上
    開代償範圍內，將該部分債權及其從屬權利移轉予原告新光
    行銷公司，依民法第297 條以起訴狀繕本之送達作為債權讓
    與通知之意思表示，被告積欠原告新光銀行之貸款餘額尚有
    46,943元未為償付，為此爰依被告與原告新光銀行間之消費
    性商品貸款契約、消費借貸之法律關係，被告與原告新光行
    銷公司間之債權讓與及利害關係第三人清償之法律關係提起
    本件訴訟，聲明請求：(一)、被告應給付原告新光銀行46,943
    元，及自97年7 月6 日起至清償日止，按年息百分之5 計算
    之利息；(二)、被告應給付原告新光行銷公司2,041 元，及自
    97 年7月6 日起至清償日止，按年息百分之5 計算之利息。
二、被告經合法通知，未於言詞辯論期日到場，亦未提出書狀作
    何聲明或陳述。
三、本院之判斷：
(一)、原告主張之前揭事實，業據其提出與所述相符之申請表、消
    費性商品貸款約定書、「消費性貸款」債權移轉證明書、繳
    款明細表各乙份為證，而被告未於言詞辯論期日到場，亦未
    提出書狀作何有利於己之聲明或陳述，以供本院審酌，本院
    依調查證據之結果及斟酌全辯論意旨，堪認原告之主張為真
    實。
(二)、按稱消費借貸者，謂當事人一方移轉金錢或其他代替物之所
    有權於他方，而約定他方以種類、品質、數量相同之物返還
    之契約。又借用人應於約定期限內，返還與借用物種類、品
    質、數量相同之物，民法第474 條第1 項、第478 條前段分
    別定有明文。次按債權之讓與，非經讓與人或受讓人通知債
    務人，對於債務人不生效力，民法第297 條第1 項前段規定
    明確。查被告向原告新光銀行借款55,000元，尚餘46,943元
    及利息予未清償之事實，已如前述，及經原告新光行銷公司
    代為清償2,041 元後受讓該部分消費借貸債權，並以起訴狀
    繕本之送達為債權讓與之通知而生債權讓與之效力；因而本
    件債權讓與之效力應自起訴狀繕本送達日即98年4 月10日生
    效，是以原告新光行銷公司得請求之遲延利息應自98年4 月
    10日起算。從而，原告依據被告與原告新光銀行間之消費性
    商品貸款契約、消費借貸之法律關係，原告新光行銷公司本
    於債權讓與及利害關係第三人清償之法律關係，分別請求被
    告給付原告新光銀行46,943元，暨自97年7 月6 日起至清償
    日止，按年利率百分之5 計算之利息，及請求被告給付原告
    新光行銷公司2,041 元，暨自98年4 月10日起至清償日止，
    按年利率百分之5 計算之利息，為有理由，應予准許。原告
    新光行銷公司就超過此部分之利息請求，為無理由，不應准
    許。
四、本件為標的金額在10萬元以下之關於請求給付金錢之小額訴
    訟程序而為被告部分敗訴之判決，依民事訴訟法第436 條之
    20之規定，就原告勝訴部分，應依職權宣告假執行。並依同
    法第436 條之19第1 項，於判決時確定本件訴訟費用額確定
    為1,000 元，因原告新光行銷公司僅就遲延利息部分敗訴，
    金額甚小，本件訴訟費用應全部由被告負擔。
、據上論結，本件原告之訴為一部有理由，一部無理由，依民
    事訴訟法第436 條之23、第436 條第2 項、第385 條第1 項
    前段、第78條、第79條、第436 條之19第1 項、第436 條之
    20，判決如主文。
中    華    民    國    98    年    5     月    11    日
                  新竹簡易庭    法  官  林麗玉
以上正本係照原本作成。
如對本判決上訴，非以判決違背法令為理由，不得為之。且須於
判決送達後20日內向本院提出上訴狀並記載上訴理由。
中    華    民    國    98    年    5     月    11    日
                                書記官  陳思璟


司法院資訊處製作；財團法人民間司法改革基金會備份。
